【裁判字號】    99,聲減更,1
【裁判日期】    990831
【裁判案由】    聲請減刑
【裁判全文】
臺灣屏東地方法院刑事裁定          99年度聲減字第17號
聲   請   人  臺灣屏東地方法院檢察署檢察官
聲   請   人
即 受  刑 人  甲○○
上列受刑人因違反毒品危害防制條例等案件，經判決確定，聲請
人即受刑人聲請減刑及定其應執行之刑（98年度聲減字第39號）
，本院裁定後聲請人提起抗告，經臺灣高等法院高雄分院裁定撤
銷發回更審（99年度抗字第42號），及聲請人臺灣屏東地方法院
檢察署檢察官併聲請減刑並定執行刑，本院更為裁定如下：
    主  文
甲○○所犯如附表編號1 至2 所示毒品危害防制條例共貳罪，各
減為有期徒刑陸月及肆月，與所犯如附表編號3 所示強盜罪所處
之刑有期徒刑伍年拾月（不減刑），應執行有期徒刑陸年伍月。
甲○○所犯如附表編號4 所示竊盜罪，減為有期徒刑肆月，如易
科罰金，以銀元佰元即新臺幣玖佰元折算壹日。
甲○○所犯如附表編號5 至6 所示已減刑之罪就減得之刑，應執
行有期徒刑玖月。
    理  由
一、聲請意旨如附件檢察官及受刑人聲請書之記載。
二、按依中華民國九十六年罪犯減刑條例應減刑之數罪，經二以
    上法院裁判確定者，得由一檢察官或應減刑之人犯合併向其
    中一裁判法院聲請裁定之；裁判確定前犯數罪均應減刑而未
    定執行刑者，就各罪依第2 條、第4 條、第6 條至第8 條規
    定減刑後，適用刑法第51條定其應執行之刑；前二條關於定
    其應執行之刑，準用第8 條第3 項規定，中華民國九十六年
    罪犯減刑條例第8 條第3 項、第10條第1 項及第12條分別定
    有明文。前開有關減刑及定執行刑管轄法院之規定，應係刑
    事訴訟法第477 條之特別規定，依特別法優於普通法之原則
    ，自應優先適用該減刑條例之規定。且依同條例8 條之立法
    理由所載依本條例應減刑之數罪併罰或不合數罪併罰案件，
    依原規定，須由檢察官分別向各該法院聲請裁定減刑，勢將
    影響減刑及釋放作業，爰於第3 項規定得由檢察官或應減刑
    之人犯合併向其中一裁判法院聲請裁定減刑，以爭取時效。
    故而本件受刑人所犯如附表編號3 、4 所示之罪之判決法院
    雖為臺灣高等法院高雄分院及臺灣高雄地方法院，且判決時
    間係在附表編號1 、2 所示之罪之判決後，然因本院為附表
    編號1 、2 所示之罪之判決法院，揆諸前揭中華民國九十六
    年罪犯減刑條例之特別規定，聲請人向本院聲請裁定減刑並
    定其應執行之刑，本院自應有管轄權，合先敘明。
三、減刑部分：
  (一)按裁判確定前犯數罪者，併合處罰之；數罪併罰，有二裁判
    以上者，依第51條規定，定其應執行之刑，刑法第50條、第
    53條分別規定甚明。又裁判確定前犯數罪而併合處罰之案件
    ，有二以上之裁判，應依刑法第51條第5 款至第7 款定應執
    行之刑時，最後事實審法院即應據該院檢察官之聲請，以裁
    定定其應執行之刑，殊不能因數罪中之一部分犯罪之刑業經
    執行完畢，而認檢察官之聲請為不合法，予以駁回（最高法
    院47年臺抗字第2 號判例意旨參照），亦即數罪併罰之案件
    ，其各罪判決均係宣告刑，並非執行刑，縱令各案中一部分
    犯罪之宣告刑在形式上已經執行，仍應依法聲請犯罪事實最
    後判決之法院裁定，然後再依所裁定之執行刑，換發指揮書
    併合執行，其前已執行之有期徒刑部分，僅應予扣除而不能
    認為已執行完畢，在所裁定之執行刑尚未執行完畢前，各案
    之宣告刑不發生執行完畢之問題。查本件受刑人所犯如附表
    編號1 、2 之罪所處之刑，雖於95年5 月1 日業經執行，此
    有臺灣高等法院被告前案紀錄表1 份在卷可按，惟尚未與附
    表編號3 所示之罪定其應執行刑，亦未執行該應執行刑完畢
    ，則揆諸上開說明，附表編號1 、2 所示之刑即非執行完畢
    ，是本件應合於中華民國九十六年罪犯減刑條例第8 條第1
    項規定之「執行未完畢」之要件。
  (二)查受刑人甲○○因於如附表編號1 、2 、4 所示犯罪日期，
    犯毒品危害防制條例及竊盜共五罪，分別經臺灣高雄地方法
    院及本院於如附表編號1 、2 、4 所示日期，判處如附表編
    號1 、2 、4 所示之刑，均經確定，有如附表所示各刑事判
    決及臺灣高等法院被告前案紀錄表在卷可稽。而受刑人上開
    案件之犯罪日期既係在96年4 月24日以前，合於中華民國九
    十六年罪犯減刑條例減刑之規定，亦無同條例第3 條除外規
    定之情形，應依同條例第2 條第1 項第3 款規定減其刑期2
    分之1 ，本件聲請人以本院為該案最後審理事實之法院，依
    同條例第8 條第1 項聲請裁定減刑，經核尚無不合，應予准
    許，爰減刑為如主文所示之刑。
  (三)另受刑人所犯如附表所示編號4 之加重竊盜罪，為最重本刑
    為五年以下有期徒刑之罪，依同條例第9 條之規定減為六月
    以下有期徒刑、拘役者，應於為減刑裁判時，併諭知易科罰
    金之折算標準。受刑人所犯之上開罪，經減刑為有期徒刑4
    月，依前開規定為得易科罰金，而刑法第41條第1 項關於易
    科罰金折算標準之規定，亦經修正而於95年7 月1 日施行，
    參諸前揭說明，亦應依刑法第2 條第1 項之規定為新舊法之
    比較。而刑法第41條第1 項前段原規定為：「犯最重本刑為
    五年以下有期徒刑以下之刑之罪，而受六個月以下有期徒刑
    或拘役之宣告，因身體、教育、職業、家庭之關係或其他正
    當事由，執行顯有困難者，得以一元以上三元以下折算一日
    ，易科罰金。」，並依罰金罰鍰提高標準條例第2 條規定（
    業於95年7 月1 日因刪除而不再適用），就易科罰金折算1
    日之數額提高為100 倍（即為銀元1 百元以上3 百元以下，
    再依現行法規所定貨幣單位折算新臺幣條例第2 條折算為新
    臺幣，則為新臺幣3 百元以上9 百元以下）；修正後刑法第
    41條第1 項前段則規定：「犯最重本刑為五年以下有期徒刑
    以下之刑之罪，而受六個月以下有期徒刑或拘役之宣告者，
    得以新臺幣一千元、二千元或三千折算一日，易科罰金。」
    ，是比較修正前、後之規定，以修正前之折算標準規定較有
    利於受刑人，是本件自應依修正前刑法第41條第1 項前段規
    定，於主文諭知以銀元300 元即新臺幣900 元折算1 日之易
    科罰金折算標準。
  (四)受刑人所犯如附表編號5 至6 所示之罪，業經本院於96年8
    月24日以96年度聲減字第1645號裁定，分別減為如附表編號
    5 、6 之「減刑後宣告刑欄」所載之刑，此有上開裁定影本
    附卷可參，併此敘明。
四、定其應執行刑部分：
  (一)按行為後法律有變更者，適用行為時之法律，但行為後之法
    律有利於行為人者，適用最有利於行為人之法律，刑法第2
    條第1 項規定甚明。而依刑法第51條定應執行刑時，裁判確
    定前犯數罪，其中一罪在新法施行前者，亦應為新舊法之比
    較（最高法院95年第8 次刑事庭會議決議可資參照）。查本
    件受刑人為附表所示之罪後，刑法部分條文業經修正，並自
    95年7 月1 日施行，是依上所述，本院依刑法第51條定應執
    行刑時，自應為新舊法之比較。而修正前刑法第51條第5 款
    規定：「宣告多數有期徒刑者，於各刑中之最長期以上，各
    刑合併之刑期以下，定其刑期。但不得逾二十年。」，修正
    後刑法第51條第5 款則規定：「宣告多數有期徒刑者，於各
    刑中之最長期以上，各刑合併之刑期以下，定其刑期。但不
    得逾三十年」，因此比較新舊法之結果，修正後刑法並未較
    有利於行為人，依刑法第2 條第1 項前段之規定，本件仍應
    依修正前刑法第51條第5 款，定其應執行之刑。
  (二)查本件受刑人因附表編號1 、2 、3 及附表編號5 、6 所示
    之案件，經本院及臺灣高等法院高雄分院先後判處如附表所
    示之刑，且均經分別確定在案，此有上開各判決書及臺灣高
    等法院被告前案紀錄表1 份在卷可參。茲聲請人向本院聲請
    分別定其應執行之刑，本院審核認其聲請為正當，應予准許
    ，爰定如主文所示之應執行之刑。
五、依刑事訴訟法第220 條，中華民國九十六年罪犯減刑條例第
    2 條第1 項第3 款、第8 條第1 項、第3 項、第9 條、第10
    條第1 項、第11條，刑法第2 條第1 項前段、第53條，修正
    前刑法第51條第5 款、第41條第1 項前段，廢止前罰金罰鍰
    提高標準條例第2 條，裁定如主文。
中    華    民    國    99    年    8     月    31    日
                  刑事第一庭    法  官  羅森德
以上正本證明與原本無異。
如不服本裁定應於收受送達後5 日內向本院提出抗告書狀敘述抗
告之理由抗告於臺灣高等法院高雄分院。
中    華    民    國    99    年    8     月    31    日
                                書記官  盧姝伶

司法院資訊處製作；財團法人民間司法改革基金會備份。
